臺灣士林地方法院交通事件裁定　　　　 96年度交聲字第284號
原處分機關　臺北市交通事件裁決所
異　議　人
即受處分人　乙○○
上列異議人即受處分人因違反道路交通管理處罰條例案件，對於
臺北市交通事件裁決所於中華民國96年3 月6 日所為之北市裁三
字第裁22—AEV368291 號、北市裁三字第裁22—AEV368292 號處
分（原舉發通知單案號：北市警交字第AEV368291 號、北市警交
字第AEV368292 號）聲明異議，本院裁定如下：
    主  文
原處分均撤銷。
乙○○不罰。
一、按法院受理交通事件，準用刑事訴訟法之規定，道路交通管
    理處罰條例第89條前段定有明文。又最高法院76年台上字第
    4986號判例意旨揭示「認定犯罪事實所憑之證據，雖不以直
    接證據為限，間接證據亦包括在內。然而無論直接證據或間
    接證據，其得為訴訟上之證明者，須於通常一般之人均不致
    有所懷疑，而得確信其為真實之程度者，始得據為有罪之認
    定。倘其證明尚未達到此一程度，而有合理之懷疑存在，而
    無從使事實審法院得有罪之確信時，即應由法院為諭知被告
    無罪之判決。」於法院審理行為人違反道路交通管理處罰條
    例案件時，自有其適用。易言之，法院於審理行為人違反道
    路交通管理處罰條例案件，當踐行完畢調查證據程序後，為
    事實之認定時，如就原處分機關所認定之行為人違規事實仍
    有合理之訴訟上懷疑，而無法百分之百確信行為人確有該當
    於道路交通管理處罰條例各該處罰條文之構成要件事實時，
    此際即應依訴訟上之待證事實「倘有懷疑，則從被告之利益
    作解釋」之證據法則，作對受處分人有利之認定。次按交通
    警員製單舉發違反道路交通管理處罰條例所列之違規事實，
    本質上為行政處分，係公務員基於職務上權力，依法就特定
    之具體事件所為具公法上效果之單方行政行為，基於公務員
    為公法上行為具有公信力之原則，該行政處分當可被推定為
    有效。蓋行政處分不受其瑕疵所影響，先認定其具有效力，
    再進行事後審查，應係基於交易安全與法律安定性之考量，
    不欲任何機關或人民可無視此一國家行為之存在，充其量僅
    係「有效推定」。復鑑於交通違規事實往往驟然而現、稍縱
    即逝，若硬性要求舉發員警不分違規情節，一律必須預留證
    據，俾便事後提出供法院審查，除有現實技術可行性之困難
    ，勢將大幅提高交通管理之行政成本，並嚴重削弱道路交通
    管理之行政效能，此亦非立法者制定道路交通管理法規之本
    意。惟舉發交通違規行為之處分亦屬行政行為，亦應遵循公
    正、公開與民主之程序，確保依法行政之原則，以保障人民
    權益，若受處分人遭受舉發之交通違規事實，僅有舉發違反
    道路交通管理事件通知單及裁決書等書面資料可參，且上載
    情節顯有違背論理法則、經驗法則，乃至與認定事實不符等
    情，殊無僅以舉發員警與受處分人素不相識、且無仇隙，當
    無設詞攀誣之理，遽為「有效推定」，推認受處分人確有交
    通違規之事實。如此不啻貶損法院事後審查舉發交通違規處
    分之制度功能，甚者，勢將降低交通主管機關提升取締交通
    違規技術及添購科技採證設備之誘因，終將侵蝕人民對於法
    秩序、乃至司法制度之信賴。又按交通違規之舉發可分為「
    當場舉發」及「逕行舉發」。就「逕行舉發」之交通違規事
    件，因受處分人無當場向員警辯駁、陳述意見之機會，故現
    行法制就其條件多所設限，此觀道路交通管理處罰條例第7
    條之2 之規定自明。至「當場舉發」之交通違規事件，雖慮
    及現實技術可行性之困難，而未硬性要求舉發員警不分違規
    情節，一律必須預留證據，俾便事後提出以供法院審查，然
    倘舉發當時之情狀，並無不能或難於採證之情形者，則舉發
    員警自仍應衡酌當時情況，予以適當之舉證，以昭人民信服
    ，合先敘明。
二、原處分意旨略以：異議人即受處分人乙○○所有車牌號碼
    CYW-526 號重型機車於民國96年1 月12日下午18時40分許，
    於臺北市○○區○○路2 段140 巷有燈光號誌管制路口闖紅
    燈，經臺北市政府警察局萬華分局大理街派出所員警攔停制
    止時，又拒絕停車接受稽查而逃逸，經警當場逕行舉發其有
    「紅燈右轉」及「拒絕停車接受稽查而逃逸」之違規行為，
    爰依道路交通管理處罰條例第53條第2 項、第60條第1 項之
    規定，分別處異議人罰鍰新臺幣600 元、3,000 元，共計
    3,600 元。並依同條例第63條第1 項第1 款、第3 款規定各
    記違規點數1 點與3 點，共記違規點數4 點等語。
三、異議意旨略以：
（一）伊於95年6 月12日購得車牌號碼CYW-526 號重型機車，後
      覺得該機車有點高，而父親甲○○所有機車失竊之後，需
      要買新車，故將該車交予父親使用，伊再另行購買矮一點
      的機車。於是另於95年11月16日購買車號CZU-526 號重型
      機車，此有資料為證。
（二）本件罰單時間96年1 月12日18時40分許，當時伊正在公司
      上班，有聚鍋餐飲股份有限公司南京分公司出具聚鍋事業
      處臺北南京東出勤日報表1 份證明伊當時確實有不在場之
      證明。本件違規，舉發單位未提出照片等具體證據，何況
      當時時間為18時40分，接近晚上，視線不易辨識清楚，舉
      發員警可能抄錯車牌，亦有可能是AB車牌，請求查明等語
      。異議人向原處分機關表示不服舉發，經原處分機關裁決
      維持舉發結果後，異議人於法定期限內向本院交通法庭聲
      明異議等語。
四、經查：
（一）證人即在場舉發之臺北市政府警察局萬華分局大理街派出
      所員警陳文政固於本院調查時具結證述：他與同事一起於
      96 年1月12日下午5 時至7 時執行巡邏勤務，行經西園路
      2 段140 巷口時，發現車牌號碼CYW-526 號重型機車紅燈
      右轉，他就鳴笛攔停，但是駕駛人拒絕停車並加速逃逸，
      他追到並記下車號，返所後以電腦查詢並確認該違規機車
      之顏色、廠牌無訛，並製發「紅燈右轉」及「拒絕停車接
      受稽查而逃逸」之2 張罰單。上開機車應是帶全罩式安全
      帽之年輕人騎乘，不可能是到庭之甲○○。然依該騎士之
      騎車是往前傾之體態及姿勢判斷，知道騎士應為年輕人。
      且當天一起執行巡邏勤務之同事劉子豪也有看到當時機車
      騎士之違規狀況。他從事交通警察十幾年，這樣騎車讓我
      們警察追的都是年輕人，他可以確定騎士是瘦瘦的，但他
      不能確定是乙○○，也可能是其弟所騎乘云云。（詳本院
      卷第34至37頁）。又證人即在場舉發之臺北市政府警察局
      萬華分局大理街派出所替代役劉子豪固於本院調查時具結
      證述：攔檢時，他並沒有清楚看到車牌，但他有注意車身
      顏色是藍白相間，大概是何人騎。機車騎士大約20出頭，
      樣子跟他差不多年紀，其他沒辦法看出來。年紀差不多的
      人大約都可以感覺出來，當天騎車騎士是年輕人沒錯。且
      他自己本身有騎車也騎得很快，基本上年輕人反應比較快
      ，才會以那麼快方式騎車且可以閃車，當時警車追機車時
      ，騎士從車縫中鑽車而騎過去以致警車無法追上。沒辦法
      確定本件違規騎士是到庭之乙○○，又絕對不可能是到庭
      之甲○○所騎乘。他是有看到陳文政將指揮棒伸出去攔停
      ，但沒看到機車騎士之相貌，沒辦法判斷其身高，其身材
      是瘦瘦的。當時機車騎士往內線騎，沒辦法攔下只好追車
      。陳文政在我們所內是專責查車輛及贓車，看車牌很內行
      ，追車時，機車騎士是往板橋方向騎乘，當時該方向直走
      是往光復大橋、右轉是往萬板大橋而左轉是往西藏路云云
      （詳本院卷第36頁至第38頁）。又證人即異議人之父親甲
      ○○到庭時具結證述：這部車牌號碼CYW-526 號重型機車
      是他兒子所有，在96年1 月12日當天是他在使用及騎乘，
      且當天他未騎乘行經西園路2 段140 巷巷口。他的機車不
      可能借人。且在使用該部機車期間，他未曾借予他人騎乘
      等語（詳第35頁、第38頁）。是以當時在場舉發之員警及
      替代役認為非異議人之父親甲○○，僅記得騎士是一位身
      材瘦瘦的年輕男性但無法判斷身高等語，可知員警當時固
      有記下違規機車之車牌號碼，但因該機車加速逃逸，員警
      無法確認當時實際駕駛人之詳細容貌及體型或拍照加以存
      證。衡諸平常使用並騎乘異議人乙○○所有車牌號碼CY
      W-526 號重型機車機車之父親甲○○，其係年齡54歲之中
      老年人，與上開到庭之員警及替代役所具結證述本件應為
      身材瘦瘦且年約二十幾歲之男性騎士在年齡、容貌及體態
      上，顯有不合，亦無法逕行認定或歸責於當時實際使用並
      騎乘該部機車之異議人之父親甲○○，併此敘明。
（二）按汽車駕駛人闖紅燈或不服指揮稽查而逃逸，當場不能或
      不宜攔截製單舉發者，得以汽車所有人為被通知人製單逕
      行舉發，惟應記明車輛牌照號碼、車型等可資辨明之資料
      ，此見道路交通管理處罰條例第7 條之2 第1 項第1 款、
      第4 款、第4 項規定即明。惟查員警陳文政當時僅記下車
      號，並未記明車型及顏色，此有臺北市政府警察局萬華分
      局大理街派出所員警工作紀錄簿可稽（詳本院卷第40頁）
      。再按道路交通管理處罰條例第7 條之2 第4 項規定逕行
      舉發應記明車輛牌照號碼、車型等可資辨明之資料，無非
      在避免舉發員警因誤記而冤枉被舉發人，故逕行舉發，除
      應記明車號外，尚須記明其他如車型、顏色等足資辨別比
      對之特徵，俾利查明所記車號是否與所見車型、顏色特徵
      相符，以減少誤記之情事，而本件舉發員警僅記明車號，
      未記明違規車輛之車型、顏色，致無從查明其所記車號之
      車型、顏色是否確與所見違規車輛相符，其記下之車號是
      否正確，即非無疑，自不得僅憑員警記下之車號，逕認其
      所見之違規車輛確為異議人所有之車號CYW-526 號重型機
      車，依照前開說明，毋須任何有利異議人之證據，即應為
      其有利之認定。
（三）又參以受處分人即異議人乙○○於本院訊問時陳稱：異議
      人於96年1 月12日下午2 時至晚上11時，均在南京東路2
      段及吉林路交叉口，在第一大飯店對面之聚北海道昆布鍋
      上班，且當天該部機車係異議人之父親在使用及騎乘，異
      議人之車子是藍白相間，異議人騎車雖不算慢，但平常騎
      車經警察攔停時都會停。證人即本件員警證述舉發違規之
      時間係96年1 月12日下午18時40分許且騎士是年輕人，而
      異議人當時確實正在上班且當天下午2 時至晚上11時期間
      未曾離開公司，該車現在是異議人之父親在騎乘且絕不借
      人等語。本件亦難遽認違規機車確為異議人乙○○所騎乘
      。再者，異議人於違規當日下午2 時至晚上11時，係於位
      在臺北市○○○路○ 段及吉林路交叉口之聚北海道昆布鍋
      飲食店執行廚藝組工作，並有異議人庭提聚鍋餐飲股份有
      限公司南京分公司出具聚鍋事業處臺北南京東出勤日報表
      1 份在卷為憑（詳參本院卷第7 頁，聚鍋事業處臺北南京
      東出勤日報表），足證異議人當時確在該公司上班。參酌
      異議人於96年1 月12日下午2 時至晚上11時正在位於南京
      東路火鍋店之地點上班，而違規時間下午18時40分許正為
      一般人下班或晚餐時間，且該地點與違規地點容有相當距
      離，若如員警證述該違規騎士係往板橋方向騎乘而去，其
      往返公司間所花費時間並非短短數分鐘或1 、2 小時內即
      可達成，故異議人應無理由於當日下午18時40分許即一般
      餐廳服務客人用餐之顛峰時間而去騎乘該機車行經該違規
      地點到板橋並由板橋返回南京東路2 段繼續上班之可能。
      至異議人雖有將機車出借他人之可能，但本件並無相關證
      據足以佐證上情，自不得以臆測方式遑加推論。況本件違
      規車輛係紅燈右轉後加速駛離，在此突發情況之下，本件
      舉發之員警或替代役實有誤看或錯記車號號碼之可能性，
      又縱使認本件員警或替代役未有誤看或錯記車牌號碼，然
      現實生活中偽造車牌之事時有所聞，亦無法以此遽認異議
      人確有上開違規之行為。此外，復查無其他證據足以證明
      異議人有前述違規行為，並使本院達到確信，而異議人復
      已提出相當之不在場證明，依罪證有疑利於異議人之原則
      ，即應為有利異議人之認定。本件異議為有理由，應由本
      院將原處分撤銷，改諭知異議人不罰。
五、綜上所述，本件依現存之證據，尚不足證明異議人所有車號
    CYW-526 號重型機車確有原處分所指於前揭時地為紅燈右轉
    之違規事實，依照前開說明，不得為異議人不利之認定。原
    處分機關未經詳查，遽依道路交通管理處罰條例第53條第2
    項、第60條第1 項之規定，分別處異議人罰鍰新臺幣600 元
    、3,000 元，共計3,600 元。並依同條例第63條第1 項第1
    款、第3 款規定各記違規點數1 點與3 點，共記違規點數4
    點之裁罰，應有未洽。異議人不服，聲明異議，為有理由，
    應依法將原處分均撤銷，並為異議人不罰之諭知。
六、據上論斷，應依道路交通案件處理辦法第20條前段，裁定如
    主文。
中　　華　　民　　國　　96　　年　　10　　月　　22　　日
　　　　　　　　　交通法庭  法　官　洪英花
以上正本證明與原本無異
如不服本裁定應於送達後5日內向本院提出抗告狀
                            書記官  趙彩彤
中　　華　　民　　國　　96　　年　　10　　月　　23　　日
